【裁判字號】    92,台上,4461
【裁判日期】    920814
【裁判案由】    違反毒品危害防制條例
【裁判全文】
最高法院刑事判決                              九十二年度台上字第四四六一號
    上  訴  人  甲○○
                乙○○
    右  一  人
    選任辯護人  林復宏律師
右上訴人等因違反毒品危害防制條例案件，不服台灣高等法院台南分院中華民國九十
二年五月二十七日第二審判決（九十二年度上重訴字第九四號，起訴案號：台灣台南
地方法院檢察署九十一年度偵字第一六八、一四七二號），提起上訴，本院判決如左
：
    主  文
原判決撤銷，發回台灣高等法院台南分院。
    理  由
本件原判決認定上訴人甲○○於民國九十年十月間，與「老邱」議妥以其負責之大總
科技有限公司進口油壓馬達為掩護，走私進口第一級毒品海洛因，事成每次獲代價新
台幣（下同）五十萬元。同年十一月間，甲○○向大陸山東某公司訂購一百四十具油
壓馬達，委知情而有犯意聯絡之上訴人乙○○至廣東省南海市辦理點收油壓馬達事宜
，同年十一月二十一日，該批油壓馬達運抵廣東省南海市建華機械有限公司，轉運至
甲○○向該公司承租之同市黃岐鎮店鋪內，由乙○○點收，數天後，再由甲○○與「
老邱」一起拆卸其中六十具油壓馬達軸心內之零件，把連軸器（俗稱狗骨頭）抽掉，
共同將甲○○指導，由「老邱」先行包裝成直徑約二公分，長度約六公分，外表塗蠟
，以黑色塑膠袋包裹之海洛因圓柱體六十個，藏置於該六十具油壓馬達軸心連軸器之
空隙中，再組合回復，乙○○在旁目睹分裝夾藏海洛因之事，猶與甲○○及「老邱」
共同基於走私運輸海洛因之犯意聯絡，允依甲○○指示辦理該批夾藏海洛因之油壓馬
達自大陸運輸進口至台灣，甲○○則承諾事成給予三十萬元及代償約日幣五十萬元之
債務作為報酬。議定後甲○○隨即返台，由乙○○於同年十二月三十日將該批毒品海
洛因走私運輸至基隆港，翌日在台北縣汐止市某貨櫃場被查獲。因而撤銷第一審之科
刑判決，改判依想像競合犯關係從一重仍論處上訴人二人共同運輸毒品罪刑（均處無
期徒刑，褫奪公權終身）。固非無見。
惟查：刑事訴訟法第一百條之二準用第一百條之一第二項之規定，司法警察（官）詢
問犯罪嫌疑人製作之筆錄，如與錄音或錄影之內容不符者，除有急迫情況且經記明筆
錄者外，其不符之部分，明定不得作為證據。原審勘驗甲○○九十年十二月三十一日
在法務部調查局（下稱調查局）之調查錄影帶，勘驗結果，該勘驗筆錄記載為：「一
、甲○○表示是因經濟狀況不佳，才作了不正當的事，沒有說到毒品。二……」（原
審卷第一一四頁），然該調查筆錄就甲○○之陳述，均載為「海洛因毒品」（偵查卷
第二、三頁）。則上開勘驗筆錄僅籠統載為「甲○○表示……才作了不正當的事，沒
有說到毒品」，究竟所指為何？調查筆錄內甲○○之此部分陳述與錄影內容是否相符
？甲○○針對調查員詢問之走私物品即毒品海洛因，於回答陳述時究竟如何稱之？該
調查筆錄逕記載為「海洛因毒品」，與甲○○之陳述原意是否相同？皆非無疑。又乙
○○辯稱其不知甲○○夾藏於油壓馬達內之違禁物係海洛因，且第一審法院勘驗乙○
○在調查局接受調查經過之錄影帶，載曰：「調查局筆錄之內容與乙○○所述大致相
符，乙○○堅稱不知甲○○裝置於馬達軸心孔內之物品是毒品」（第一審卷第二九九
頁），該所謂「乙○○堅稱不知甲○○裝置於馬達軸心孔內之物品是毒品」之勘驗結
果，與乙○○調查筆錄記載其供認於目睹甲○○親自將已包裝毒品置於馬達軸心孔內
，才知道要夾帶毒品回台等語是否相符？原判決認定乙○○於九十年十一月間赴大陸
點收馬達時，即與甲○○有走私運輸海洛因之犯意聯絡，其所憑依據為何？何以與原
判決採納之上揭乙○○調查筆錄所載不同？亦均有未明。以上事項，與上訴人二人之
調查筆錄有無證據能力至有關係，自俱有調查之必要性，原審並未調查審明，即於判
決理由一｜(二)採為證據，有判決不適用法則與調查職責未盡之違法。上訴意旨執以指
摘原判決違背法令，非無理由，應認原判決有撤銷發回更審之原因。
據上論結，應依刑事訴訟法第三百九十七條、第四百零一條，判決如主文。
中      華      民      國    九十二    年      八      月     十四     日
                              最高法院刑事第十二庭
                                  審判長法官  張  淳  淙
                                        法官  謝  俊  雄
                                        法官  蘇  振  堂
                                        法官  張  春  福
                                        法官  呂  丹  玉
      右正本證明與原本無異
                                              書  記  官
中      華      民      國    九十二    年      八      月    二十一    日
                                                                       ：


司法院資訊處製作；財團法人民間司法改革基金會備份。
